臺灣高等法院高雄分院刑事判決　　　　99年度上訴字第1830號
上　訴　人
即　被　告　　李健榕
指定辯護人　　本院公設辯護人　 孫妙岑
上列上訴人因毒品危害防制條例案件，不服臺灣屏東地方法院99
年度訴字第557 號中華民國99年8 月30日第一審判決（起訴案號
：臺灣屏東地方法院檢察署99年度偵字第3944號），提起上訴，
本院判決如下：
     主  文
原判決撤銷。
李健榕共同販賣第三級毒品，處有期徒刑貳年陸月。
扣案之第三級毒品愷他命肆包（驗前淨重各為肆點捌玖伍公克、
肆點玖伍貳公克、壹點柒肆公克、貳點捌伍公克，驗餘淨重
各為肆點捌捌伍公克、肆點玖肆貳公克、壹點柒公克、貳點
柒伍公克），及愷他命之外包裝袋共肆只、電子磅秤壹臺、廠
牌LG行動電話壹支（含電池壹個）、空夾鏈袋捌拾柒只均沒收，
未扣案之販賣毒品所得新臺幣伍仟柒佰元與真實姓名年籍不詳之
成年男子連帶沒收，如全部或一部不能沒收時，以其財產與該真
實姓名年籍不詳之成年男子連帶抵償之。
    事  實
一、李健榕明知愷他命（Ketamine，俗稱K 他命）是毒品危害防
    制條例第2 條第2 項第3 款所規定之第三級毒品，不得販賣
    ，竟意圖營利，與一真實姓名年籍不詳之成年男子共同基於
    販賣第三級毒品愷他命之犯意聯絡，於民國（以下同）99年
    4 月19日晚間，王怡婷去電李健榕所使用之行動電話門號
    0000000000號表示欲購買愷他命，李健榕乃先與該不詳姓名
    成年男子聯繫確定有愷他命可出售，並與王怡婷約定在臺灣
    鐵路管理局屏東車站（下稱屏東車站）會合。嗣於99年4 月
    20日7 時許，王怡婷攜同楊雅惠與李健榕在屏東車站前會合
    後，再前往屏東縣屏東市○○路「和鑫網咖」內，由李健榕
    提供其所有之電子磅秤1 臺，並由該不詳姓名男子持愷他命
    及其所有之夾鏈袋秤重分裝，而以每5 公克愷他命新臺幣（
    下同）1,900 元之價格，同時交付10公克之愷他命（分裝成
    3 包）予王怡婷、5 公克之愷他命（包裝成1 包）予楊雅惠
    ，並向王怡婷、楊雅惠分別收取3,800 元、1, 900元之價款
    ，而共同販賣愷他命1 次。該不詳姓名成年男子並即給付
    500 元予李健榕作為上開交易之報酬，旋因李健榕亦以賒欠
    方式向該不詳姓名成年男子購買5 公克之愷他命（分裝成2
    包）欲供己施用，該不詳姓名成年男子遂允諾李健榕日後僅
    需給付1,700 元之價款（亦即給予李健榕每購買5 公克愷他
    命折價200 元之優惠），並先行離去。嗣於同日9 時20分許
    ，李健榕、王怡婷與楊雅惠在屏東縣屏東市○○路國仁醫院
    前因行跡可疑為警盤查，經王怡婷與楊雅惠同意搜索，而自
    王怡婷身上扣得愷他命3 包（驗前淨重各為4.895 公克、
    4.952 公克、1.743 公克，驗餘淨重各為4.885 公克、
    4.942 公克、1.733 公克）、自楊雅惠身上扣得愷他命1 包
    （驗前淨重2.385 公克，驗餘淨重2.375 公克），並自李健
    榕身上扣得上開電子磅秤1 臺、LG廠牌行動電話1 支（含電
    池1 個、內置門號0000000000號SIM 卡1 張）及「黑仔」所
    有之空夾鏈袋87只，始悉上情。
二、案經屏東縣政府警察局移送臺灣屏東地方法院檢察署檢察官
    偵查起訴。
    理  由
壹、證據能力部分：
    按被告以外之人於審判外之言詞或書面陳述，除法律有規定
    者外，不得作為證據；惟被告以外之人於審判外之陳述，雖
    不符刑事訴訟法第159 條之1 至第159 條之4 之規定，而經
    當事人於審判程序同意作為證據，法院審酌該言詞陳述或書
    面陳述作成時之情況，認為適當者，亦得為證據，刑事訴訟
    法第159 條第1 項、第159 條之5 第1 項分別定有明文。查
    本判決下列所引用之被告以外之人於審判外所為之陳述，均
    經檢察官、上訴人李健榕、辯護人於準備程序時明示同意有
    證據能力（見本院卷第52頁以下即99年12月27日準備程序筆
    錄），審酌該等具有傳聞證據性質之證據，並無任何違法取
    證之不當情形，以之作為證據使用係屬適當，自得採為認定
    犯罪事實之證據。
貳、實體部分：
一、上開販賣第三級毒品愷他命之事實，業據上訴人李健榕坦承
    不諱，並經證人王怡婷、楊雅惠於警詢、偵訊時陳述屬實（
    見警卷第13至17頁、第20至24頁、偵卷第27至30頁），並有
    卷附之扣押筆錄暨扣押物品目錄表各1 份（見警卷第29 至
    31頁）、搜索扣押筆錄暨扣押物品目錄表各2 份（見警卷第
    34至36、38至40頁）、照片4 張（見警卷第43至44頁）、門
    號0000000000號之通聯紀錄1 份（見偵卷第54至58頁左面）
    及扣案之愷他命4 包、電子磅秤1 臺、廠牌LG行動電話1支
    （含電池1 個、內置門號0000000000號SIM 卡1 張）、空夾
    鏈袋87只可資佐證。又扣案之愷他命4 包，其中3 包即自王
    怡婷身上扣得者，驗前淨重各為4.895 公克、4.952 公克、
    1.743 公克，驗餘淨重各為4.885 公克、4.942 公克、
    1.733 公克，其餘1 包即自楊雅惠身上扣得者，驗前淨重
    2.385 公克，驗餘淨重2.375 公克，經以化學呈色法及氣相
    層析質譜儀分析檢驗後，均檢出第三級毒品愷他命成分，有
    高雄市立凱旋醫院99年5 月5 日高市凱醫驗字第13153 號、
    第13155 號濫用藥物成品檢驗鑑定書各1 紙在卷可稽（見原
    審卷第39、40頁）；至扣案之電子磅秤1 臺，經以薄層色層
    分析法及氣體色層質譜分析法檢驗後，檢出第三級毒品愷他
    命成分，此有高雄醫學大學附設中和紀念醫院99年6 月22日
    之0000-000號檢驗報告1 紙附卷可證（見原審卷第41頁）。
    另被告販賣愷他命予王怡婷、楊雅惠，既自不詳姓名成年男
    子處取得500 元作為報酬，其有從中賺取差價牟利之營利意
    圖，至屬灼然，從而上訴人李健榕之自白核與事實相符，事
    證明確，其犯行已堪予認定。
二、按愷他命係毒品危害防制條例第2 條第2 項第3 款所明定列
    管之第三級毒品，核上訴人李健榕所為，係犯毒品危害防制
    條例第4 條第3 項販賣第三級毒品罪。上訴人李健榕販賣前
    持有愷他命之低度行為，業為販賣之高度行為所吸收，不另
    論罪。上訴人與該不詳姓名成年男子就上開犯行一者供應毒
    品貨源，一者招攬買者，並由其負責交貨收款，再由供應者
    給予招攬者一定報酬，其二人間就本次販賣自有犯意之聯絡
    及行為之分擔，應論以共同正犯。上訴人李健榕同時同地販
    賣愷他命予王怡婷、楊雅惠2 人，係一行為觸犯數罪名而侵
    害數法益，為想像競合犯，應依刑法第55條之規定，從一情
    節較重之販賣第三級毒品罪處斷。上訴人李健榕於偵查及審
    判中均自白上開犯行，爰依毒品危害防制條例第17條第2 項
    規定減輕其刑。又上訴人李健榕雖另陳稱：毒品的來源是曾
    文鴻云云，惟証人即曾文鴻於本院審理時陳稱：「（問：被
    告說當天是你拿K 他命透過他賣給證人王怡婷跟楊雅惠，你
    有給他500 元作為報酬，有無此事？）答：沒有，被告只是
    叫我過去載人」「沒有販賣毒品給被告」等語（見99年3 月
    1 日本院審判筆錄）；又証人王怡婷於本院審理時陳稱：「
    與曾文鴻不認識，我沒有看過他」「（問：毒品交易的過程
    ，與被告同行的男子，跟你們買毒者，有無互動？）答：沒
    有，被告的朋友沒有講話，因為那個朋友中間有一段時間離
    開，後來才回來」「（問：妳剛剛講說，被告的朋友有離開
    一陣子才回來，毒品是離開前交易的還是離開後回來才交易
    的？）答：忘記了」等語（見99年3 月1 日本院審判筆錄）
    ，是仍不能証明上訴人李健榕之毒品是來自曾文鴻，附此敘
    明。
三、原審予以論科，固非無見，惟查原判決既認定上訴人李健榕
    與不詳姓名成年男子就上開犯行有犯意之聯絡及行為之分擔
    ，而論以共同正犯，惟其主文漏未諭知共同販賣，尚有未洽
    ，上訴人李健榕上訴指摘原判決量刑過重，雖無理由，惟原
    判決既有可議，自應予撤銷改判，審酌上訴人李健榕有妨害
    性自主前科，現仍在緩刑期間內，有臺灣高等法院被告前案
    紀錄表1 份存卷可考，素行非佳，仍未潔身自好，明知愷他
    命係戕害人體身心健康之第三級毒品，卻為圖非法獲利而與
    「黑仔」共同販賣，其所為助長毒品泛濫，危害社會治安，
    其年紀尚輕，智慮猶淺，販賣之次數僅1 次，販賣之愷他命
    數量不多，犯後已坦承犯行，已有悔意，態度良好，暨其動
    機、手段、生活狀況、智識程度等一切情狀，爰量處有期徒
    刑2 年6 月。又按共同正犯因相互間利用他人之行為，以遂
    行犯意實現，本於責任共同原則，有關沒收部分，對於共犯
    間供犯罪所用及犯罪所得之物，自均應為沒收之諭知。查上
    訴人李健榕與該不詳姓名成年男子共同販賣愷他命之價款5
    千7 百元業經收取，雖未經扣案，惟無法證明業經滅失，且
    屬其犯毒品危害防制條例第4 條第3 項之罪所得之財物，應
    依毒品危害防制條例第19條第1 項之規定，諭知與該不詳姓
    名成年男子連帶沒收，如全部或一部不能沒收時，應以其財
    產與該不詳姓名男子連帶抵償之。次按依毒品危害防制條例
    第18條第1 項後段應沒入銷燬之毒品，專指查獲施用或持有
    之第三、四級毒品而言；倘係查獲製造、運輸、販賣、意圖
    販賣而持有、以非法方法使人施用、引誘他人施用或轉讓第
    三、四級毒品，既屬同條例相關法條明文規定處罰之犯罪行
    為，即非該條項應依行政程序沒入銷燬之範圍。又同條例第
    19條第1 項所定「供犯罪所用或因犯罪所得之物」，係指犯
    第4 條至第9 條、第12條、第13條或第14條第1 項、第2 項
    之罪所用或所得之物，不包括毒品本身在內，是尚不得援用
    此項規定為第三、四級毒品之沒收依據。再同條例對於查獲
    之製造、運輸、販賣、意圖販賣而持有、以非法方法使人施
    用、引誘他人施用及轉讓第三、四級毒品之沒收，並無特別
    規定，如其行為已構成犯罪，則該毒品即屬不受法律保護之
    違禁物，應回歸刑法之適用，依刑法第38條第1 項第1 款之
    規定沒收之，始為適法（最高法院96年度臺上字第89號判決
    意旨參照）。查本件扣案之愷他命4 包（驗前淨重各為4.
    895 公克、4.952 公克、1.743 公克、2.385 公克，驗餘淨
    重各為4.885 公克、4.942 公克、1. 733公克、2.375 公克
    ），係查獲之第三級毒品，揆諸前揭說明，該等毒品既屬構
    成犯罪行為標的之違禁物，縱經出售予王怡婷、楊雅惠而非
    屬上訴人李健榕所有，仍應依刑法第38條第1 項第1 款規定
    諭知沒收；該等毒品之外包裝袋各1 只，均因殘留微量毒品
    難以析離，爰併同沒收之。至扣案之電子磅秤1 臺，雖亦檢
    出第三級毒品愷他命成分，惟尚非難以溶劑清洗而析離其毒
    品成分，其與扣案之廠牌LG行動電話1 支（含電池1 個）、
    空夾鏈袋87只，係屬上訴人李健榕或共犯所有供犯本件販賣
    第三級毒品罪所用之物，爰依刑法第38條第1 項第2 款諭知
    沒收。至扣案之門號0000000000號SIM 卡1 張，雖為上訴人
    持有供聯絡本件販賣毒品事宜所用之物，惟該門號係陳鈺汝
    所申請，有該門號申請人資料1 紙附卷可憑（見偵卷第49頁
    ），並無證據證明為上訴人李健榕身或共犯所有；至警方查
    獲本案時，固一併自上訴人李健榕身上扣得愷他命2 包，惟
    上訴人李健榕既稱該愷他命係為供己身施用而向不詳姓名者
    購得（見原審卷第53頁），復無証据證明該等物品與本件販
    賣第三級毒品犯行有何關連，是上開物品均不予諭知沒收，
    附此敘明。
據上論結，應依刑事訴訟法第369 條第1 項前段、第364 條、第
299 條第1 項前段，毒品危害防制條例第4 條第3 項、第17條第
2 項、第19條第1 項，刑法第11條、第28條、第55條、第38條第
1 項第1 款、第2 款，判決如主文
本案經檢察官許月雲到庭執行職務。
中    華    民    國  100     年    3     月    15    日
                    刑事第八庭  審判長法  官  洪兆隆
                                      法  官  郭玫利
                                      法  官  張盛喜
以上正本證明與原本無異。
如不服本判決應於收受本判決後10日內向本院提出上訴書狀，其
未敘述上訴理由者，並得於提起上訴後10日內向本院補提理由書
狀（均須按他造當事人之人數附繕本）「切勿逕送上級法院」。
中    華    民    國  100     年    3     月    15    日
                                      書記官  齊椿華
附錄本判決論罪科刑法條：
毒品危害防制條例第4 條第3 項
製造、運輸、販賣第3 級毒品者，處5 年以上有期徒刑，得併科
新臺幣7 百萬元以下罰金。